【裁判字號】    99,消債更,112
【裁判日期】    990429
【裁判案由】    聲請更生程序
【裁判全文】
臺灣高雄地方法院民事裁定           99年度消債更字第112號
聲  請  人  乙○○
上列當事人因消費者債務清理事件聲請更生，本院裁定如下：
    主  文
聲請人乙○○自民國九十九年四月二十九日下午四時起開始更生
程序。
命司法事務官進行本件更生程序。
    理  由
一、聲請意旨略以：聲請人有不能清償債務之虞情事，於民國98
    年11月以書面向最大債權金融機構即中國信託銀行請求共同
    協商債務清償方案，該銀行提出二階段還款，即分72期、利
    率0%、每月償還金額為新臺幣（下同）5,000 元之協議方案
    ，然因尚有匯誠第一資產管理公司之外賣債權138,607 元未
    納入協商，且該資產公司表示僅得給予打折數額90,000元一
    次全數清償之還款方案，而無法與其協商分期還款條件，嗣
    經伊考量自身經濟能力後，實無法接受上開兩還款方案，遂
    遭中國信託銀行以「無法負擔任何還款條件」為由發給前置
    協商不成立通知書。再者，聲請人每月實得收入約為17,000
    元，除伊自身必要支出外，尚須扶養三名未成年子女，且聲
    請人之無擔保或無優先權之債務總額未逾1,200 萬元，復未
    經法院裁定開始清算程序或宣告破產，爰依消費者債務清理
    條例規定聲請更生。
二、按債務人不能清償債務或有不能清償之虞者，得依本條例所
    定更生程序，清理其債務；債務人無擔保或無優先權之債務
    總額未逾1,200 萬元者，於法院裁定開始清算程序或宣告破
    產前，得向法院聲請更生；法院開始更生程序之裁定，應載
    明其年、月、日、時，並即時發生效力；法院裁定開始更生
    或清算程序後，得命司法事務官進行更生或清算程序，必要
    時得選任律師、會計師或其他適當之自然人或法人一人為監
    督人或管理人，消費者債務清理條例第3 條、第42條第1 項
    、第45條第1 項、第16條第1 項分別定有明文。
三、經查：
（一）聲請人就其主張上開債務之事實，而向本院聲請更生等情
      ，已提出財產收入狀況說明書、債權人清冊、前置協商不
      成立通知書、勞工保險被保險人投保資料表暨明細、財產
      歸屬資料清單、聲請人及配偶之96-97 年度綜合所得稅各
      類所得資料清單、財團法人金融聯合徵信中心當事人綜合
      信用報告、任職於昶茂汽車有限公司之薪資證明及在職證
      明書、昶茂公司93年9 月至97年12月之損益表及93年10月
      至98年12月之營業人銷售額與稅額申報書等資料在卷可考
      ，經核大致相符，堪信為真實。
（二）惟聲請人任職之昶茂汽車有限公司係由其配偶李新維所經
      營，觀前開公司98年之營業人銷售額與稅額申報書所示，
      該年度之銷售額總額從73,543元至137,564 元不等，每月
      平均收入約56,934元，而聲請人僅自其中領取薪資每月17
      ,000元，足認其配偶之收入應較聲請人為高，且配偶就該
      公司之營業收入顯較聲請人具有較高度的支配力，復按家
      庭生活費用，除法律或契約另有約定外，由夫妻各依其經
      濟能力、家事勞動或其他情事分擔之，此於民法第1003之
      1 條已明文規定，是聲請人所陳報之扶養子女費用每月9,
      000 元，應由配偶再行分擔半數，故聲請人分擔金額應以
      4,500元，方為可採。倘以聲請人每月收入17,000 元為度
      ，扣除行政院主計處所頒訂98年臺灣省每人9,660 元之最
      低生活費標準及扶養費用4,500 元後，僅得剩餘2,840 元
      ，已不足支付前揭銀行每月5,000 元之還款方案，亦無就
      資產公司提出之清償條件有履行之可能，即伊對於自身必
      要生活費及未成年子女支出已多有難處，遑論有任何清償
      債務之能力，此外，聲請人已無其他財產可供變價清償債
      務，應予認定聲請人主張其有不能清償債務或不能清償之
      虞之情形，堪信為真實。從而，聲請人依法聲請更生，足
      認並無不合。
四、綜上所述，本件聲請人有無法清償債務共1,538,405 元，並
    未逾1,200 萬元債務之情事，且其未經法院裁定開始清算程
    序或宣告破產，業經本院查明在案，有查詢表、前案紀錄表
    各1份附卷可按，是聲請人聲請更生，並無不合，應予准許，
    爰裁定如主文第一項所示。並依上開規定命司法事務官進行
    本件更生程序，爰裁定如主文第二項所示。
五、依消費者債務清理條例第11條第1 項、第45條第1 項、第16
    條第1 項，裁定如主文。
中    華    民    國    99    年    4     月    29    日
                  民事鳳山分庭    法  官  林意芳
以上正本係照原本作成。
本件不得抗告。
本裁定已於99年4月29日下午4時公告。
中    華    民    國    99    年    4     月    29    日
                                  書記官  劉國偉
┌──┬──────────────┬────────┐
│編號│ 債權人名稱 （無擔保債務）  │金額（新臺幣）  │
├──┼──────────────┼────────┤
│ 1  │ 兆豐商業銀行               │ 74,564元       │
├──┼──────────────┼────────┤
│ 2  │ 甲○商業銀行               │ 66,560元       │
├──┼──────────────┼────────┤
│ 3  │ 台灣新光商業銀行           │ 115,680元      │
├──┼──────────────┼────────┤
│ 4  │ 國泰世華商業銀行           │ 229,000元      │
├──┼──────────────┼────────┤
│ 5  │ 遠東商業銀行               │ 129,943元      │
├──┼──────────────┼────────┤
│ 6  │ 聯邦商業銀行               │ 178,269元      │
├──┼──────────────┼────────┤
│ 7  │ 永豐商業銀行               │ 58,142元       │
├──┼──────────────┼────────┤
│ 8  │ 中國信託商業銀行           │ 275,444元      │
├──┼──────────────┼────────┤
│ 9  │ 萬泰商業銀行               │ 200,000元      │
├──┼──────────────┼────────┤
│ 10 │ 日盛商業銀行               │ 71,196元       │
├──┼──────────────┼────────┤
│ 11 │ 匯誠第一資產管理股份有限公 │ 138,607元      │
│    │ 司                         │                │
└──┴──────────────┴────────┘

司法院資訊處製作；財團法人民間司法改革基金會備份。
